【裁判字號】    98,訴,1083
【裁判日期】    980807
【裁判案由】    毒品危害防制條例
【裁判全文】
臺灣臺中地方法院刑事判決              98年度訴字第1083號
公  訴  人  臺灣臺中地方法院檢察署檢察官
被      告  乙○○
                    （現另案於臺灣臺中監獄執行中）
上列被告因施用毒品案件，經檢察官提起公訴 (98年度毒偵字第
670號)，被告於本院準備程序進行中就被訴事實為有罪之陳述，
經本院合議庭裁定由受命法官獨任進行簡式審判程序，判決如下
：
    主  文
乙○○施用第一級毒品，累犯，處有期徒刑壹年。
    犯罪事實及理由
一、犯罪事實：
(一)乙○○前於民國90年間因施用毒品案件，經本院裁定送觀察
    、勒戒後，認有繼續施用毒品之傾向，再經本院裁定令入戒
    治處所施以強制戒治，嗣停止戒治後交付保護管束，於91年
    12月30日保護管束期滿視為執行完畢，由臺灣臺中地方法院
    檢察署檢察官以92年度戒毒偵字第70號為不起訴處分在案；
    同年又因施用毒品案件，經臺灣臺中地方法院檢察署檢察官
    聲請強制戒治並提起公訴，強制戒治部分，經本院裁定送戒
    治處所施以強制戒治，因法律修正報結於93年1月9日釋放出
    所；所涉刑案部分，經本院以92年度訴字第2027號判處有期
    徒刑9月確定，於93年10月8日執行完畢；再於94年間因施用
    毒品案件，經本院以94年度訴字第2823號分別判處有期徒刑
    1年、5月，應執行有期徒刑1年3月確定，於96年1月31日執
    行完畢；復因偽證案件，經本院以96年度訴字第1132號判處
    減為有期徒刑2月，於98年1月25日執行完畢；復於96年間因
    施用毒品案件，經本院以96年度訴字第419號判處有期徒刑1
    年2月、6月，應執行有期徒刑1年4月確定，現正執行中 (此
    部分不構成累犯)。仍未能戒絕毒癮，復基於施用第一級毒
    品之犯意，於97年11月26日下午1時許為警採尿前回溯72小
    時內某時，在其位於臺中縣大雅鄉○○路68號居所附近之車
    上，以將海洛因摻水稀釋後，再以針筒注射入人體之方式，
    施用第一級毒品海洛因1次。嗣於97年11月26日上午11時，
    為警持本院核發之搜索票至其上址搜索查獲，同日下午1時
    許，經徵得其同意而採集其尿液送驗後，結果呈現嗎啡 (海
    洛因進入人體後水解之反應)陽性反應，始查悉上情。
(二)案經臺中縣警察局豐原分局報請臺灣臺中地方法院檢察署檢
    察官偵查起訴。
二、理由：
(一)本案被告乙○○所犯係死刑、無期徒刑、最輕本刑為3年以
    上有期徒刑以外之罪，被告於準備程序中就被訴事實為有罪
    之陳述，經告知簡式審判程序之旨，並聽取公訴人及被告之
    意見後，本院合議庭認為適宜而依刑事訴訟法第273條之1第
    1項規定，裁定由受命法官獨任進行簡式審判程序，且依同
    法第273條之2、第159條第2項之規定，不適用傳聞法則有關
    限制證據能力之相關規定，合先敘明。
(二)據以論罪之證據名稱：
    1.被告乙○○於本院審理時之自白。
    2.臺中縣警察局豐原分局採集尿液鑑定同意書、委託尿液代
      號、實姓名對照表、中山醫學大學附設醫院檢驗科藥物檢
      測中心尿液檢驗報告各1紙。
    3.臺灣臺中地方法院檢察署刑案資料查註紀錄表、臺灣高等
      法院被告前案紀錄表各1份。
    4.綜上各節相互佐證，被告自白核與事實相符，應堪採信，
      本案事證明確，被告犯行堪以認定，應予依法論科。
(三)論罪與量刑：
    1.按施用第一、二級毒品為犯罪行為，毒品危害防制條例第
      10條定有處罰明文。故施用第一、二級毒品者，依前揭規
      定本應科以刑罰。惟基於刑事政策，對合於一定條件之施
      用者，則依同條例第20條、第23條之規定，施以觀察、勒
      戒及強制戒治之保安處分。又毒品危害防制條例於92年7
      月9日修正公布，自93年1月9日施行，其中第20條、第23
      條將施用毒品之刑事處遇程序，區分為「初犯」及「五年
      內再犯」、「五年後再犯」。依其立法理由之說明：「初
      犯」，經觀察、勒戒或強制戒治後，應為不起訴處分或不
      付審理之裁定；經觀察、勒戒或強制戒治執行完畢釋放後
      ，「五年內再犯」者，因其再犯率甚高，原實施之觀察、
      勒戒及強制戒治既已無法收其實效，爰依法追訴或裁定交
      付審理。至於經觀察、勒戒或強制戒治執行完畢釋放後，
      「五年後再犯」者，前所實施之觀察、勒戒或強制戒治已
      足以遮斷其施用毒品之毒癮，為期自新及協助其斷除毒癮
      ，仍適用「初犯」規定，先經觀察、勒戒或強制戒治之程
      序。從而依修正後之規定，僅限於「初犯」及「五年後再
      犯」2種情形，始應先經觀察、勒戒或強制戒治程序。倘
      被告於五年內已再犯，經依法追訴處罰，縱其第3次(或第
      3次以上)再度施用毒品之時間，在初犯經觀察、勒戒或強
      制戒治執行完畢釋放五年以後，已不合於「五年後再犯」
      之規定，且因已於「五年內再犯」，顯見其再犯率甚高，
      原實施觀察、勒戒或強制戒治，已無法收其實效，即應依
      該條例第10條處罰(最高法院97年度第5次刑事庭會議決議
      參照)。被告乙○○前因施用毒品案件，於91年12月30日
      強制戒治執行完畢釋放，已如前述，本次公訴人起訴被告
      施用毒品之犯行係於97年11月26日為警採尿前回溯72小時
      內某時，雖距離前述強制戒治執行完畢釋放日已逾5年，
      然被告於前述強制戒治執行完畢釋放日後5年內即曾因再
      犯施用毒品案件，先後經本院以92年度訴字第2027號、94
      年度訴字第2823號、96年度訴字第419號判決分別判處罪
      刑確定，揆諸前開說明，公訴人就被告本案施用毒品之犯
      行提起公訴，核無違誤，自應由本院依法判決。
    2.按海洛因為毒品危害防制條例第2條第2項第1款所明定之
      第一級毒品。核被告乙○○所為，係犯毒品危害防制條例
      第10條第1項之施用第一級毒品罪。被告為供已施用而於
      施用前持有第一級毒品之低度行為，為其施用之高度行為
      所吸收，不另論罪。
    2.查被告有如犯罪事實欄所載論罪科刑執行情形，有卷附臺
      灣高等法院被告前案紀錄表1份可按，其受有期徒刑執行
      完畢後5年以內再故意犯本案法定刑為有期徒刑之罪，為
      累犯，應依刑法第47條第1項規定加重其刑。
    3.爰審酌被告前經觀察、勒戒、強制戒治之執行，仍未能戒
      斷其施用毒品之惡習，猶因施用海洛因再犯本案，無視於
      毒品對於自身健康之戕害及國家對於杜絕毒品犯罪之禁令
      ，顯未衷心悛悔，漠視法令之禁制，惟兼衡酌其施用海洛
      因所生危害實以自戕健康為主，於他人尚無明顯重大危害
      ，及犯後終能供認無隱，態度尚佳等一切情狀，量處如主
      文所示之刑。
三、應適用之法條：
    依刑事訴訟法第273條之1第1項、第299條第1項前段、第310
    條之2、第454條，毒品危害防制條例第10條第1項，刑法第1
    1條前段、第47條第1項，判決如主文。
本案經檢察官甲○○到庭執行職務。
中    華    民    國    98    年    8     月    7     日
                  刑事第十六庭    法  官  簡芳潔
以上正本證明與原本無異。
如不服本判決應於收受送達後10日內向本院提出上訴書狀，並應
敘述具體理由；其未敘述上訴理由者，應於上訴期間屆滿後20日
內向本院補提理由書（均須按他造當事人之人數附繕本）「切勿
逕送上級法院」。
                                  書記官  呂苗澂
中    華    民    國    98    年    8     月    7     日
附錄論罪科刑法條全文：
毒品危害防制條例第10條
施用第一級毒品者，處6月以上5年以下有期徒刑。
施用第二級毒品者，處3年以下有期徒刑。


司法院資訊處製作；財團法人民間司法改革基金會備份。
